臺灣板橋地方法院交通事件裁定　　　　96年度交聲字第246號
原處分機關　交通部公路總局臺北區監理所
異　議　人　甲○○
即受處分人
上列受處分人因違反道路交通管理處罰條例案件，對於交通部公
路總局臺北區監理所民國96年1 月24日所為之北監自裁字裁40-C
R0000000號處分（原舉發通知單：北縣警交字第CR0000000 號）
，聲明異議，本院裁定如下：
    主  文
原處分撤銷，由原處分機關另為適法之處理。
    理  由
一、原處分意旨略謂：受處分人甲○○於民國（下同）95年10月
    14日23時18分許，駕駛車號：G2-9086 號自小客車，在臺北
    縣永和市○○路（永平中學旁），有「在禁止臨時停車處所
    停車」之違規，為執勤之臺北縣政府警察局交通隊員警製單
    檢附採證照片逕行舉發，原處分機關查證違規屬實，爰於96
    年1 月24日依道路交通管理處罰條例第56條第1 項第1 款規
    定，就該次違規行為，裁處罰鍰新臺幣（下同）900 元。
二、異議意旨略以：異議人於95年10月14日（星期六）23時10分
    許，在臺北縣永和市○○路（仁愛公園旁）露天咖啡座購買
    咖啡飲用，因當時駕車，天色已晚，遂將車停於仁愛路旁，
    待買完後，即見車前雨刷夾一白紙，細看是交通違規勸導單
    ，異議人立即前往該管永和分局新生派出所查詢，經該所員
    警告知係勸導單，並非告發單，無須在意，未料隔月驗車時
    告知有一違規停車紅單未繳；該停車地點係為大馬路，一邊
    係公園，一邊係永平中學圍牆，前後100 公尺均未有店家，
    異議人亦未停放於消防栓、路口處，亦無併排，更非路口停
    車，且當時係該日深夜11時許，是否裁罰過當？又該處劃設
    紅線是否不當？敬請釋疑，爰依法聲明異議等語。
三、按道路交通管理處罰條例第1 條明定：「為加強道路交通管
    理，維護交通秩序，確保交通安全，制定本條例。」，又同
    條例第2 條規定：「道路交通管理、處罰，依本條例規定；
    本條例未規定者，依其他法律規定。」；另，同條例第7 條
    第1 項則規定：「道路交通管理之稽查，違規紀錄，由交通
    勤務警察，或依法令執行交通稽查任務人員執行之。」。因
    按行政機關行使公權力，就特定具體之公法事件所為對外發
    生法律上效果之單方行政行為，皆屬行政處分，不因其用語
    、形式以及是否有後續行為或記載不得聲明不服之文字而有
    異（司法院大法官會議第423 號解釋意旨參照），故關於一
    般交通勤務警察或依法令執行交通稽查任務人員，其等依前
    揭規定執行道路交通管理之稽查，因此開立之舉發違反道路
    交通管理事件通知單（下稱舉發通知單），雖係以通知單之
    名義製作，但其已直接影響人民權利義務關係，且實際上已
    對外發生效力，故具備行政處分之性質（臺灣高等法院95年
    交抗字第513 號裁定意旨可資參照）。至於行政處分是否合
    法，除需有符合法律優位及法律保留等依法行政要素之要求
    外，縱涉及立法者授權之行政裁量範圍，行政機關所做成之
    決定，亦應符合行政法上之一般法律原理原則（行政程序法
    第4 條規定參照），諸如誠實信用原則、比例原則及人民對
    於行政機關之信賴及期待等諸項原則均屬之。若行政機關於
    裁量範圍內所做成之決定，有違背一般法律原理原則，則應
    認為該處分係有裁量濫用之違法或不當。第按，司法院大法
    官解釋釋字第418 號理由書明白闡釋道路交通管理處罰條例
    所規定罰鍰、吊扣駕駛執照及汽車牌照等處罰，均係行政機
    關對違反秩序行為之裁罰性行政處分，究其本質，仍屬行政
    機關之行政行為，亦應遵循前揭行政法上之一般法律原理原
    則，自不得恣意濫用或為不當之裁罰。
四、經查：
(一)、異議人有如旨揭所述，其駕駛車號：G2-9086 號自小客車，
    於95年10月14日23時18分許，在永和市○○路（永平中學旁
    ）之劃設禁止臨時停車線（紅線）路段，違規停放上開車輛
    ，為警拍照存證並製單逕行舉發，嗣經原處分機關裁處異議
    人罰鍰900 元之事實，有原舉發通知單、採證照片暨裁決書
    等在卷可據。
(二)、按道路交通標誌、標線、號誌之設置，係主管機關基於整體
    交通考量所為之縝密規劃，目的係為維護社會大眾使用道路
    之秩序，並以確保人車通行之安全，至交通標線之劃設，本
    具有一般處分性質，於該處分經主管機關依職權或申請撤銷
    前，對於一般人民而言，仍具有存續力及拘束力，應予遵守
    ；另，本院職權向臺北縣政府函詢本件異議人違規地點所屬
    永和市轄內有無實施夜間8 時后，紅、黃線准許路邊停車措
    施一案，經該機關以96年3 月27日北府交工字第0960181430
    號函復以：「．．．二、道路交通標誌標線號誌設置規則第
    169 條禁止臨時停車線：禁止時間為全日24小時，如有縮短
    之必要時，應以標誌及附牌標示之；第168 條禁止停車線，
    禁止時間為每日上午7 時至晚間8 時，如有延長或縮短之必
    要時，應以標誌及附牌標示之，．．．三、本府交通局依前
    述規定辦理，未另公告永和市夜間8 時后延長或縮短時間之
    相關措施。」，據上，本件異議人停放車輛之違規地點，其
    上劃設有禁止臨時停車線（紅線），禁止時間為全日24小時
    ，且未另標示公告縮短時間之標誌或附牌，有上開函文附卷
    足憑，固屬有據。
(三)、本件異議人對於違規地點之永和市○○路（永平中學旁）之
    路段，其上劃有禁止臨時停車線（紅線），如認為設置不當
    ，應先依行政程序提出救濟，或向道路主管機關陳述意見，
    尚不得以司法個案逐一審查方式為之，異議人質疑本件違規
    地點劃設紅線是否不當一節，仍非本院應予審究範圍。
(四)、另，按「行政行為，應依下列原則為之：一、採取之方法應
    有助於目的之達成。二、有多種同樣能達成目的之方法時，
    應選擇對人民權益損害最少者。三、採取之方法所造成之損
    害不得與欲達成目的利益顯失均衡。」，行政程序法第7 條
    著有明文。查以，首開違規地點係劃設紅線之禁止臨時停車
    路段，其對人民所造成的損害（任何人於任何時段均不得在
    此停車）與欲達成之目的（為維持道路秩序，並以確保人車
    通行之安全），兩者間其有無顯失均衡仍應綜合日晝夜晚等
    交通實況作出判斷，然而，交通勤務警察在首開違規地點執
    行禁止臨時停車路段違規停車之稽查時，其仍得依違規當時
    整體交通情狀作具體之觀察，進而決定應採取何種達成目的
    之方法，如口頭勸導或書立勸導單命駕駛人駛離等對人民權
    益損害較輕之方式，或係拍攝採證照片後製單舉發此等對人
    民權益損害較重之手段，以達成維持道路秩序、確保人車通
    行安全之目的。質言之，交通勤務警察在劃設紅線路段執行
    稽查之行政行為時，仍應注意符合行政法上之一般法律原理
    原則，不得悖違上開行政程序法第7 條規定而濫行舉發。
(五)、是查，本件異議人違規時間係95年10月14日23時18分許，係
    屬深夜時分，復觀諸原處分機關所附舉發照片，其上顯示異
    議人違規停放車輛地點之路段，車道寬直，來往人車寥寥不
    見，異議人係緊沿路旁停放，車身並未佔用車道，有照片在
    卷可查。因如上述，本件原舉發員警因執行稽查而知有上開
    違規停車之情形，依當時整體情狀觀察，異議人之違規停車
    行為，是否必然導致該道路交通秩序紊亂，嚴重影響人車通
    行安全之虞，仍屬有疑，茍原舉發員警採取口頭勸導或書立
    勸導單命異議人駛離等對異議人權益損害較輕之方式，應足
    以達成命異議人駕車駛離該違規地點以維護該道路秩序、人
    車通行安全之目的；矧異議人亦陳稱其見及有勸導單而逕赴
    警所查悉，此部分未見原處分機關作出查證，顯有有利於異
    議人之證據而未斟酌之情事，顯有違失。詎原舉發員警對異
    議人上開違規停車之行為，仍採取對其權益損害較重之拍照
    採證、製單舉發之方法，顯已逾前揭行政程序法第7 條規定
    之比例原則，所為舉發於裁量是否濫用非無斟酌餘地，因認
    為原處分機關循據為裁處，衍生裁量違誤，原處分自屬無從
    維持。
五、綜據上揭論述意旨，本件聲明異議為有理由，原處分既有如
    上疵議，自應由本院予以撤銷，並諭由原處分機關依法另為
    妥適處理。
據上論結，應依道路交通案件處理辦法第20條，裁定如主文。
中　　華　　民　　國　　96　　年　　3 　　月　　30　　日
  　　　　　　　　　　　交通法庭法　官　黎錦福
上列正本證明與原本無異。
如不服本裁定，應於裁定送達後5 日內向本院提出抗告狀。
                                書記官  蔡麗春
中　　華　　民　　國　　96　　年　　3 　　月　　30　　日
